臺灣臺中地方法院刑事判決
110年度訴字第2277號
公  訴  人  臺灣臺中地方檢察署檢察官
被      告  李玉珊



上列被告因違反藥事法案件，經檢察官提起公訴（110年度偵緝
字第1348號），本院判決如下：
    主    文
李玉珊幫助犯販賣禁藥罪，處有期徒刑壹月。未扣案犯罪所得新
臺幣貳佰元沒收，於全部或一部不能沒收或不宜執行沒收時，追
徵其價額。
    犯罪事實
一、李玉珊明知一般人均可自行申辦行動電話門號，是可預見無
    故收購、租賃或借用他人行動電話門號之人，目的及手段詭
    異，極可能係將取得之手機門號作為犯罪之工具，藉以避免
    真實身分暴露而遭訴究，竟基於縱若他人利用其所提供之門
    號從事不法犯罪行為，亦不違背本意之幫助他人販賣禁藥之
    不確定故意，於民國107年11月8日，前往址設臺北市○○區○○
    ○路000號之1台灣大哥大股份有限公司「台北林森北二門市
    」（現已遷移），申辦行動電話門號0000-000000號（下稱
    本案手機門號），並當場將該門號SIM卡提供予姓名年籍均
    不詳之人，而取得新臺幣（下同）200元。嗣真實姓名年籍
    均不詳而使用露天拍賣網站帳號「like520lulu」之人，明
    知含有尼古丁（Nicotine）成分之電子菸補充液，係足以影
    響人體身體結構及生理機能之藥品，如未經行政院衛生福利
    部核准，即屬藥事法所定之禁藥，竟基於販賣禁藥之犯意，
    於109年7月8日前某日，使用本案手機門號向露天拍賣網站
    申請並認證上開賣家帳號，將未經行政院衛生福利部核准含
    有尼古丁成分之等之電子菸油，以每瓶400元至600元之價格
    販賣予不特定人，經臺中市政府衛生局人員分別於：
　　①109年7月21日，下單購買「【滿千免運】●Lrene●7DAZE美
      國原裝正品 自拍星期天 蘋果冰 另售鯊克 鹽語 VGOD 拖
      船 將軍鹽 茗茶」之電子菸油1瓶。
　　②110年3月2日，下單購買「【滿千免運】●Lrene璦琳●SALT 
      SHAQ鯊克 另售廚師佳釀VGOD 爆脾氣 鹽立方 北極鹽 鹽
      語 將軍鹽」之電子菸油1瓶。
　　③110年7月16日，下單購買「【滿千免運】●Lrene璦琳●美國
      原裝正品LD VAPOR老冰棍 超級可樂冰 另售北極鹽 將軍
      鹽 爆脾氣 鹽語 鯊克」之電子菸油1瓶。
　　④110年8月30日，下單購買「【滿千免運】●Lrene璦琳●馬來
      西亞 LHVAPEMY現貨秒殺 LH馬油 另售北極鹽 將軍鹽 HAL
      O  鹽語 鯊克」之電子菸油1瓶。
　　嗣經分別送行政院衛生福利部食品藥物管理署及屏東縣檢驗
    中心檢驗，內均含尼古丁成分，因而查悉上情。
二、案經臺中市政府衛生局函送臺灣臺中地方檢察署檢察官偵查
    起訴。
    理    由
一、證據能力之說明：
　㈠本判決認定事實所引用之被告以外之人於審判外之言詞或書
    面證據等供述證據，檢察官均同意作為證據（見本院卷第12
    6頁），而被告李玉珊則未於言詞辯論終結前聲明異議，而
    本院審酌各該證據作成時之情況，並無違法不當或證明力明
    顯過低之瑕疵，亦認以之作為證據應屬適當，是依刑事訴訟
    法第159條之5規定，認均有證據能力。 
　㈡本判決以下所引用之非供述證據，均與本案事實具有自然關
    聯性，且核屬書證、物證性質，又查無事證足認有違背法定
    程式或經偽造、變造所取得等證據排除之情事，復經本院依
    刑事訴訟法第164條、第165條踐行物證、書證之調查程序，
    亦堪認均有證據能力。
二、認定犯罪事實之理由及證據：
    訊據被告矢口否認上開犯行，辯稱：我不知道對方會把本案
    手機門號拿來做犯罪使用云云（見本院卷第79頁）。經查：
　㈠被告於107年11月8日，前往址設臺北市○○區○○○路000號之1台
    灣大哥大股份有限公司「台北林森北二門市」（現已遷移）
    ，申辦本案手機門號，並當場將該門號SIM卡提供予姓名年
    籍均不詳之人，及取得200元等情，業據被告坦承不諱（見
    本院卷第78、121頁，見108偵緝839卷第130頁），並有台灣
    大哥大股份有限公司2021年7月19日法大字000000000號函所
    檢附之本案手機門號預付卡申請書附卷可參（見108偵緝839
    卷第113-115頁），此部分事實堪先認定。
　㈡真實姓名年籍均不詳而使用露天拍賣網站帳號「like520lulu
    」之人，於109年7月8日前某日，使用本案手機門號向露天
    拍賣網站申請並認證上開賣家帳號，將未經行政院衛生福利
    部核准含有尼古丁成分之等之電子菸油，以每瓶400元至600
    元之價格販賣予不特定人，經臺中市政府衛生局人員分別於
    上開時間購買前述之電子菸油，並分別送行政院衛生福利部
    食品藥物管理署及屏東縣檢驗中心檢驗，內均含尼古丁成分
    等情，有臺中市政府衛生局109年10月12日局授衛食藥字第1
    090111742號函暨所檢附之臺中市食品藥物安全處109年9月2
    5日檢驗報告及檢驗申請單、露天拍賣網站109年7月21日訂
    單明細資料、109年7月30日便利商店露天拍賣取件付款收據
    、扣案物品照片及便利商店取件外包裝照片、露天拍賣網站
    網頁資料、露天市集國際資訊股份有限公司電子郵件檢附帳
    號「like520lulu」露天拍賣會員資料（見109他8572卷第3
    、5-7、9、11、13-41、45-49、61-63頁）、臺中市政府衛
    生局110年4月13日局授衛食藥字第1100040867號函暨檢附之
    屏東縣檢驗中心110年4月1日屏檢驗字第11030051000號函及
    110年3月31日檢驗報告、露天拍賣網站110年3月2日訂單明
    細資料、110年3月5日統一超商代收款專用繳款證明聯、110
    年4月13日局授衛食藥字第1100040867號函檢體清單、便利
    商店取件外包裝照片及扣案物品照片、露天拍賣網站網頁資
    料、露天市集國際資訊股份有限公司電子郵件檢附帳號「li
    ke520lulu」露天拍賣會員資料（見110他3197卷第3、5-9、
    11、13、15、17-37、43-45、53-55頁）、臺中市政府衛生
    局110年8月17日局授衛食藥字第1100097999號函暨檢附之11
    0年8月17日局授衛食藥字第1100097999號檢體清單、屏東縣
    檢驗中心110年8月11日屏檢驗字第11030120800號函及110年
    8月10日檢驗報告、露天拍賣網站110年7月16日訂單明細資
    料、110年7月19日便利商店露天拍賣取件付款收據、便利商
    店取件外包裝照片及扣案物品照片、110年4月16日網路疑似
    違規廣告監控表、露天拍賣網站網頁資料、110年2月份電子
    煙檢驗不合格產品公開資訊表、帳號「like520lulu」露天
    拍賣會員資料（見110他6035卷第3、5、9-11、17-19、21、
    23-29、45、47-48、49、51頁）、臺中市政府衛生局110年1
    1月12日局授衛食藥字第1100139991號函暨檢附之屏東縣檢
    驗中心110年9月23日屏檢驗字第11030144300號函及110年9
    月22日檢驗報告、110年9月2日便利商店露天拍賣取件付款
    收據、110年11月12日局授衛食藥字第1100139991號函檢體
    清單、便利商店取件外包裝照片及扣案物品照片、露天拍賣
    網站110年8月30日訂單明細資料、110年8月16日網路疑似違
    規廣告監控表、露天拍賣網站、網頁資料、110年6月份電子
    煙檢驗不合格產品公開資訊表、帳號「like520lulu」露天
    拍賣會員資料（見110他8468卷第3、7-9、17、19、21-35、
    37、41、43-46、47、49頁）存卷可佐，此部分事實亦堪認
    定。
　㈢被告雖否認主觀上係基於幫助販賣禁藥之犯意，然查：
　　1.按刑法上之故意，分為直接故意（確定故意）與間接故意
      （不確定故意），行為人對於構成犯罪之事實，明知並有
      意使其發生者，為直接故意；行為人對於構成犯罪之事實
      ，預見其發生而其發生並不違背其本意者，為間接故意。
      又幫助犯之成立，以行為人主觀上認識被幫助者正欲從事
      犯罪或係正在從事犯罪，且該犯罪有既遂之可能，而其行
      為足以幫助他人實現構成要件者，即具有幫助故意，並不
      以行為人確知被幫助者係犯何罪名為必要。經查，被告於
      偵訊時供稱：我是去辦易付卡換現金，我那時生活貧困，
      才會去辦這個，辦本件易付卡有拿到錢大約是2、3百元左
      右，辦完後，是台灣大哥大的人員拿易付卡給對方的，跟
      我沒關係，我不清楚門號交給誰，當天是辦易付卡的人帶
      我去辦的，他沒有告訴我名字，因為都不同人，我一共辦
      了5張易付卡，都是同一天辦的，我跟對方不認識，是朋
      友告訴我可以這樣辦易付卡等語（見110偵緝839卷第130
      頁），可知被告在不知對方真實身分之情形下，僅因缺錢
      ，即貿然將本案手機門號預付卡交付不詳身分之人，其申
      辦動機已顯有可議。更何況，一般人在正常情況下，均得
      自行向電信業者申辦手機門號使用，更可以在不同之電信
      業者申辦多數之手機門號使用，並無任何特定身分限制，
      此為公眾所周知之事實。若非意在將手機門號作為犯罪之
      不法目的或掩飾真實身分，實無刻意蒐集他人手機門號之
      必要。而近年來新聞媒體對於不肖犯罪集團常利用人頭手
      機門號，作為詐欺錢財、恐嚇取財等犯罪工具，藉此逃避
      檢警查緝之情事多所報導，政府亦大力宣導並督促民眾注
      意，甚至限制申辦手機門號應出示申辦者本人之雙證件，
      是應避免前揭個人專屬性高之物品被不明人士利用，具通
      常社會歷練與經驗法則之一般人，對此情均能有所預見。
      而被告與收受本案手機門號預付卡之人素昧平生，並無任
      何信賴關係，被告卻僅需填寫資料申辦手機預付卡門號，
      即可獲得200元之報酬，被告應能預見其申辦並交付本案
      門號預付卡予真實身分不詳之人，可能遭利用作為不法用
      途，堪認被告具有幫助他人犯罪之不確定故意。
　　2.按刑法上之幫助犯，係指行為人主觀上以幫助他人犯罪之
      意思，而客觀上從事構成要件以外之行為，應論以幫助犯
      。經查，一般人如欲成為露天拍賣賣家，須以一般會員註
      冊，並完成手機及E-mail認證，方可使用露天拍賣之買賣
      功能，此有露天拍賣客服中心常見問題之網頁資料在卷可
      查（見本院卷第131、133頁），而使用露天拍賣帳號「li
      ke520lulu」之人，係使用本案手機門號註冊會員等情，
      亦有前開露天市集國際資訊股份有限公司電子郵件檢附帳
      號「like520lulu」露天拍賣會員資料附卷可參（見109他
      8572卷第121-123頁），顯然使用露天拍賣帳號「like520
      lulu」之人係使用本案手機門號進行註冊並完成認證，故
      方能使用露天拍賣之買賣功能販賣本案之禁藥，是被告雖
      未參與販賣禁藥犯罪之構成要件行為，然其提供本案手機
      門號之行為，已為身分不詳之人販賣禁藥行為提供助力，
      是其行為核屬販賣禁藥犯行之幫助犯，可堪認定。
　㈣綜上所述，本案事證明確，被告上開犯行堪以認定，應依法
    論科。
三、論罪科刑：
　㈠核被告所為，係犯刑法第30條第1項、藥事法第83條第1項之
    幫助販賣禁藥罪。
　㈡被告以一個交付本案手機門號預付卡之行為，同時幫助取得
    上開預付卡之人，多次犯販賣禁藥罪，為想像競合犯，應依
    刑法第55條規定，從一情節較重之幫助販賣禁藥罪處斷。
　㈢被告係基於幫助之犯意而為販賣禁藥罪構成要件以外之行為
    ，為幫助犯，衡諸其犯罪情節，爰依刑法第30條第2項規定
    ，按正犯之刑減輕之。
　㈣爰審酌被告為圖一己之利，申辦並提供本案手機門號預付卡
    給真實身分不詳之人作為工具，使該身分不詳之人在拍賣網
    站上公開販賣含有禁藥尼古丁成分之電子菸油，供不特定人
    選購，規避政府機關之管理，危害國民身體健康，所為自非
    可取，惟念及被告犯後就客觀過程大致坦承不諱，在本案前
    並無其他犯罪前案紀錄，兼衡其自陳之智識程度、家庭經濟
    狀況（見本院卷第157頁）等一切情況，量處如主文所示之
    刑。
四、沒收：
    被告交付本案手機門號預付卡取得報酬為200元，業如前述
    ，堪認被告本案犯罪所得為200元，應依刑法第38條之1第1
    項、第3項規定宣告沒收，於全部或一部不能沒收或不宜執
    行沒收時，追徵其價額。
據上論斷，應依刑事訴訟法第299條第1項前段，藥事法第83條第
1項，刑法第11條前段、第30條第1項前段、第2項、第55條、第3
8條之1第1項、第3項，判決如主文。
本案經檢察官康存孝提起公訴，檢察官王宜璇到庭執行職務。
中　　華　　民　　國　　111 　年　　6 　　月　　1 　　日
                  刑事第十四庭  審判長法  官  黃司熒
                                      法  官  江健鋒
                                      法  官  田雅心
以上正本證明與原本無異。
如不服本判決應於收受送達後20日內向本院提出上訴書狀，並應
敘述具體理由；其未敘述上訴理由者，應於上訴期間屆滿後20日
內向本院補提理由書（均須按他造當事人之人數附繕本）「切勿
逕送上級法院」。
　　　                              　書記官  王嘉麒
中　　華　　民　　國　　111 　年　　6 　　月　　1 　　日
【附錄論罪科刑法條】
◎藥事法第83條第1項
明知為偽藥或禁藥，而販賣、供應、調劑、運送、寄藏、牙保、
轉讓或意圖販賣而陳列者，處7年以下有期徒刑，得併科新臺幣5
千萬元以下罰金。
◎刑法第30條第1項
幫助他人實行犯罪行為者，為幫助犯。雖他人不知幫助之情者，
亦同。